臺灣嘉義地方法院刑事判決　　　　　　　 96年度易字第522號
公　訴　人　臺灣嘉義地方法院檢察署檢察官
被　　　告　乙○○
選任辯護人　唐淑民律師
　　　　　　李國禎律師
　　　　　　徐慧齡律師
被　　　告　甲○○
選任辯護人　黃裕中律師
上列被告因違反家庭暴力防治法之傷害案件，經檢察官提起公訴
（96年度偵字第1945號），本院判決如下：
    主  文
乙○○犯傷害罪，累犯，處有期徒刑捌月，減為有期徒刑肆月，
如易科罰金，以新臺幣壹仟元折算壹日。扣案木棍壹支沒收。
甲○○犯傷害罪，處有期徒刑拾月，減為有期徒刑伍月，如易科
罰金，以新臺幣壹仟元折算壹日。又犯傷害罪，處有期徒刑參月
，減為有期徒刑壹月又拾伍日，如易科罰金，以新臺幣壹仟元折
算壹日。應執行有期徒刑陸月，如易科罰金，以新臺幣壹仟元折
算壹日。
    事  實
一、乙○○前因持刀砍殺甲○○等人之傷害案件，經臺灣高等法
    院臺南分院92年度上易字第262號判決判處有期徒刑1年，於
    民國93年6月15日縮短刑期假釋出監，付保護管束，並於93
    年10月24日假釋期滿執行完畢。其與丙○係夫妻，與甲○○
    係叔、姪關係，3人間具有家庭暴力防治法第3條第4款3親等
    內旁系血親、旁系姻親之家庭成員關係。緣乙○○與甲○○
    2 家隔鄰而居，雙方因祖產分配問題，互有嫌隙，雙方並多
    次發生爭執而各因傷害、毀損、妨害自由等案件涉訟多年，
    積怨甚深。詎乙○○於95年12月24日上午9時25許，在其位
    於嘉義縣太保市○○里○○路222巷7號住處門前，適甲○○
    自外騎乘腳踏車返回，見乙○○佇立家宅前，不顧前日（23
    日）雙方已因細故發生糾紛而互存芥蒂，猶兀自下車對乙○
    ○吆喝「不要再進來、不要再進來」等語，並走入該宅房簷
    下，乙○○認甲○○有意尋釁，憤而基於普通傷害之犯意，
    隨手持門邊置放之木棍1支朝甲○○頭部大力揮去，甲○○
    見狀舉起左手擋下，並向外逃逸，乙○○揮空3棒後，自後
    追緝而至，隨即再持棍接續以上開犯意，朝甲○○左肩背部
    、右大腿各擊打1次，致甲○○受有左耳後挫傷、左肩胛挫
    傷、左前臂擦傷、腫痛、變形、左尺骨骨折之傷害。俟雙方
    家屬聽聞屋外打鬥聲，紛紛朝2人奔去，將乙○○手中木棍
    搶下，並隔開2人，始暫息衝突。惟甲○○甫遭棍棒毆擊，
    盛怒充頂，亟思報復，遂基於普通傷害之犯意，再度衝向乙
    ○○，乙○○頓時重心失衡倒臥在地，甲○○猶以右手、雙
    腳依附件所示之時序、方式，接續狂毆踹踢乙○○，其間乙
    ○○妻子丙○見狀阻擋，然甲○○明知丙○有心勸架，仍另
    基於傷害之犯意，與丙○互相推拒拉扯（如附件9時15分51
    秒所示），致丙○受有上腹部挫傷、胸部挫傷及抓傷之傷害
    ，丙○見無法終止甲○○之攻勢，只好退回室內撥打電話報
    警，甲○○則承上揭傷害之犯意，猶依附件所示之方式，接
    續對乙○○拳打腳踢，致乙○○受有頭部外傷併腦震盪之傷
    害，嗣經警據報後前往處理，因而查知上情，並扣得木棍1
    支。
二、案經被害人甲○○、乙○○、丙○訴由嘉義縣警察局水上分
    局報請臺灣嘉義地方法院檢察署檢察官偵查起訴。
    理  由
一、按被告以外之人於審判外之陳述，雖不符刑事訴訟法第159
    條之1至第159條之4等規定，而經當事人於審判程序同意作
    為證據，法院審酌該言詞陳述或書面陳述作成時之情況，認
    為適當者，亦得為證據。當事人、代理人或辯護人於法院調
    查證據時，知有第159條第1項不得為證據之情形，而未於言
    詞辯論終結前聲明異議者，視為有前項之同意，此觀刑事訴
    訟法第159條之5規定甚明。本件被告乙○○及其辯護人於言
    詞辯論終結前，對於證人董宗賢於警詢、偵查中、證人即被
    害人甲○○、證人童葉美於偵查中之證詞；被告甲○○及其
    辯護人於言詞辯論終結前，對於證人董宗賢於警詢、偵查中
    、證人即被害人丙○、乙○○於偵查中之證詞，復被告乙○
    ○、甲○○暨其等辯護人對於卷內扣押書、扣押物品目錄表
    暨扣案木棍、華濟醫院診斷證明書3紙、現場監視器光碟3份
    、分割畫面光碟1份暨本院96年9月27日及96年10月18日勘驗
    筆錄、監視器畫面翻拍照片20張、臺灣嘉義地方法院檢察署
    96 年3月12日勘驗筆錄、被告甲○○受傷照片、本院家事法
    庭96年度家護抗字第11號卷證資料（含勘驗筆錄、行政院衛
    生署署立嘉義醫院96年5月11日病歷資料及函文）、臺灣高
    等法院被告前案紀錄表等證據方法之證據能力，均未聲明異
    議。本院審酌上開言詞陳述及書面陳述作成時之情況，認無
    顯不適當之情形，且經本院於審理時逐一提示予被告乙○○
    、甲○○暨其等辯護人表示意見，故採納上開證據方法，尚
    無礙於被告乙○○、甲○○暨其等辯護人於程序上之彈劾詰
    問權利，而認上開證據資料合於刑事訴訟法第159條之1第2
    項、第159條之4及第159條之5等規定，因而均具證據能力。
    至證人董宗寶、董威宏、董葉美、證人即告訴人甲○○；證
    人即告訴人丙○、乙○○等人於警詢所為證詞，均為傳聞證
    據，並分別經被告乙○○及甲○○暨其等辯護人於本院審理
    時表示不同意作為證據，即無證據能力，合先敘明。
二、訊據被告乙○○及被告甲○○均坦承有互為傷害之行為；被
    告甲○○則否認另有傷害告訴人丙○之犯行，辯稱：伊並沒
    有碰到告訴人丙○，也沒有主動攻擊她的意思，是被告乙○
    ○及其兒子攻擊伊，伊失去重心往前傾，才勾到告訴人丙○
    的上衣，也是因為遭到被告乙○○3人攻擊，才有將告訴人
    丙○推開的動作，她受傷部位與伊拉扯或勾到上衣行為間並
    無關連等語。經查：
  (一)被告乙○○、被告甲○○互為傷害犯行部分：
  1.此部分犯行，業據被告乙○○、甲○○各自坦承犯行不諱，
    核與證人即告訴人甲○○、乙○○分別指訴情節大致相符，
    並經證人董宗賢於偵查中具結證述：「95年12月24日上午9
    時許，甲○○先騎腳踏車經過我家門口，用言語挑釁我父親
    （即被告乙○○），我父親一氣之下，有拿棍棒毆打甲○○
    ，後來甲○○回過頭來在我家屋簷下，與董宗寶、董葉美圍
    在我父親身邊…我父親就跌倒在地，接著甲○○就拳打腳踢
    我父親，我就先護衛我父親，我用手阻擋甲○○…」、證人
    丙○則於偵查中具結證以「當時我人在廚房，聽到門外有吵
    鬧聲，我看到甲○○、董宗寶、董葉美圍在我先生（即被告
    乙○○）身邊，一陣混亂，我先生跌倒在地，甲○○就拳打
    腳踢我先生…」、證人董葉美再於偵查中證述：「（看到）
    乙○○先打甲○○，甲○○再打乙○○…」等語（見偵卷第
    18-22頁）證述無訛，復有扣押書、扣押物品目錄表暨扣案
    木棍（警卷第35-36頁）、華濟醫院診斷證明書2紙（見警卷
    第47、49頁）、現場監視器光碟3份（見本院卷第63頁證件
    存置袋）、分割畫面光碟1份（見本院第81頁證件存置袋）
    暨本院96年9月27日及96年10月18日勘驗筆錄（見本院卷第
    68、69、71-77頁及第94-97頁）、監視器畫面翻拍照片20
    張（見警卷第50-59頁）、臺灣嘉義地方法院檢察署96年3
    月12日勘驗筆錄（見偵卷第22頁）、被告甲○○受傷照片（
    見偵卷第34-37頁）及本院家事法庭96年度家護抗字第11號
    卷證資料（含勘驗筆錄、行政院衛生署署立嘉義醫院96年5
    月11日病歷資料）等件附卷可稽，綜上，被告乙○○、甲○
    ○前述自白，核與事實相符，被告乙○○、甲○○此部分傷
    害犯行，洵堪認定。
  2.被告甲○○固提出前開診斷證明書1紙所載傷勢，指稱伊遭
    被告乙○○以木棍毆擊，致同時受有右手腫、瘀傷、變形、
    右手第五掌掌骨骨折等傷害云云。惟查，被告乙○○自伊宅
    前追擊被告甲○○，並於案發當日9時13分25秒前後，持棍
    揮擊被告甲○○之際，見被告甲○○以右手環繞後腦，上身
    並向前傾，雖囿於錄影畫面無法如實呈現棍擊被告甲○○之
    部位，然由被告乙○○持棍手勢、位置及揮擊後棍棒舉起高
    度及被告甲○○被擊之姿勢、右手置放位置等節，推斷被告
    甲○○右手掌放置位置應在其左耳後至頸部間，而未遭乙○
    ○揮棍擊中伊右手掌等節，業據本院勘驗被告甲○○提出錄
    影分割畫面之光碟無訛，有96年10月18日勘驗筆錄在卷可稽
    （見本院卷第94-95頁）。復參以其提出左肩胛部位受傷照
    片（見偵卷第35頁），應與前述勘驗結果認定被告甲○○右
    手掌置放位置尚有一段距離，此外，由被告甲○○所提光碟
    畫面中，亦無呈現被告乙○○持棍毆擊被告甲○○右手之畫
    面，是以，被告甲○○固於本案案發後，受有右手腫、瘀傷
    、變形、右手第五掌掌骨骨折等傷害，然尚難認定係被告乙
    ○○傷害行為所致。再者，由被告甲○○提出雙方衝突全程
    之錄影光碟畫面中，可見被告甲○○遭被告乙○○棍擊後，
    伊左手多半垂放身旁，反之，伊卻頻頻以伊右手或握拳揮擊
    、或伸掌推撞、或持物丟擲等方式毆打被告乙○○，且下手
    之猛、次數極繁，毫無骨折受傷無從施力之跡象，益徵被告
    甲○○之右手並未遭被告乙○○毆擊而受有嚴重如骨折之傷
    害。復查，本院民事庭受理被告甲○○就被告乙○○本件傷
    害案件聲請核發保護令事件，經該案審理法官將被告甲○○
    提出本案衝突畫面光碟送請被告甲○○就醫之行政院衛生署
    嘉義醫院函詢被告甲○○受有傷害之肇因，經該院函覆：「
    經詳研事發當天收錄之保全錄影帶，全程甲○○皆以右手施
    暴，並未使用左手擊打或搬動重物；右手掌第五掌骨折，有
    可能是類似九點二十七分（因錄影畫面顯現時間未經準確對
    時，而有出入，對照本院勘驗光碟畫面，應為9時15分24秒
    ）之拳擊傷害，由於擊打者出力過猛所造成，但直接棍擊亦
    有可能…」等節，有該院96年5月10日嘉醫歷字第096000223
    3號函附於該卷宗可查（見本院民事庭96年度家護抗字第11
    號卷宗第46頁），經核被告乙○○並無直接毆擊被告甲○○
    右手之動作，業如前述，足見被告甲○○所受右手腫、瘀傷
    、變形、右手第五掌掌骨骨折等傷害，係肇因伊盛怒猛力拳
    擊被告乙○○所致，自難歸責於被告乙○○至明。綜上，被
    告甲○○此部分之指證，即難遽信。
  (二)被告甲○○傷害告訴人丙○部分：
    被告甲○○固不否認伊於案發時地與告訴人丙○間發生肢體
    接觸，及慌亂間因重心不穩而勾拉到告訴人丙○上衣等節，
    惟否認有傷害告訴人丙○之犯行，並以上情置辯。經查，被
    告甲○○此部分犯行，業據證人即告訴人丙○於偵查中指述
    綦詳，又本院勘驗卷附之光碟畫面，亦見被告乙○○倒地側
    臥後，被告甲○○連番對被告乙○○飽以拳打腳踢，其間，
    告訴人丙○見狀介入，以身阻擋被告甲○○繼續對被告乙○
    ○施暴，隨即見被告甲○○向伊所在方向「拉開」告訴人丙
    ○上衣衣領，繼之再與告訴人丙○互相拉扯等節，亦有本院
    96年9月27日勘驗筆錄所附附表（9時15分51秒所載情狀）記
    載無訛，並有相符之光碟翻拍照片2張（見警卷第56頁）附
    卷可查，堪認告訴人丙○於偵查中之指訴非虛，益見被告甲
    ○○與告訴人丙○之肢體衝突非僅止於被告甲○○所辯稱「
    因被告乙○○及其兒子攻擊伊，伊失去重心往前傾，才勾到
    告訴人丙○的上衣，也是因為遭到被告乙○○3人攻擊，才
    有將告訴人丙○推開的動作」之單一接觸，被告甲○○此部
    分之辯解，尚難採信。再者，告訴人丙○非本案衝突事主，
    告訴人丙○介入其間，無非要中斷被告甲○○連番攻勢，被
    告甲○○猶進而與告訴人丙○互為拉扯，即難認被告甲○○
    無「執意排除告訴人丙○之阻擋，甚而不計代價傷害告訴人
    丙○」之傷害故意。而告訴人丙○確實因為本次衝突而受有
    上腹部挫傷、胸部挫傷及抓傷等傷害，亦有華濟醫院診斷證
    明書1紙在卷可稽（見警卷第48頁），並與告訴人丙○證述
    遭被告甲○○毆打部位、方式相符，綜上，被告甲○○確實
    有傷害告訴人丙○之犯行及傷害之故意，被告甲○○此部分
    犯行，罪證明確，亦堪認定，應依法論科。
二、被告乙○○與告訴人丙○為夫妻，並與被告甲○○係叔、姪
    關係，依家庭暴力防治法第3條第4款之規定，俱屬3親等內
    旁系血親、旁系姻親之家庭成員。核被告乙○○持棍打傷被
    告甲○○；被告甲○○徒手打傷被告乙○○及告訴人丙○等
    行為，均係犯刑法第277條第1項家庭暴力之傷害罪。而被告
    乙○○持棍擊中被告甲○○3次；被告甲○○連番以附件方
    式對被告乙○○拳打腳踢及對告訴人丙○推抓數次之傷害犯
    行，係分別基於同一傷害犯意下之接續行為，均係單一之傷
    害行為，只各論以單純一罪。被告甲○○分別對被告乙○○
    、告訴人丙○所犯2傷害罪，犯意各別，應予分論併罰。又
    被告乙○○有犯罪事實欄所載前科科刑及執行紀錄，再故意
    犯本案傷害罪，為累犯，應依法加重其刑。爰審酌被告乙○
    ○、甲○○2人雖為同姓宗親，然源於上代糾葛，互有嫌隙
    ，雙方並多次發生爆發口語、肢體衝突，而各自因傷害、毀
    損、妨害自由等案件涉訟法院多年，積怨愈深甚且禍延下代
    ；被告乙○○前因持刀砍傷被告甲○○，經法院判處有期徒
    刑1年，甫於93年6月15日縮刑假釋出監，並於同年10月24日
    假釋付保護管束期滿，未經撤銷假釋，視為執行完畢在案，
    猶不知悔改，與被告甲○○非有切身之深仇大恨，竟再持木
    棍重擊被告甲○○，雖僅寥寥3次，即造成被告甲○○受有
    左尺骨骨折等之嚴重傷害，足見下手之深，恨意之切，令人
    駭然，然慮及被告2人前日即生衝突，被告甲○○於案發當
    日卻無視雙方形同水火之勢，猶出言尋釁甚至迫近被告乙○
    ○家宅，而挑起被告乙○○積壓之怨懟，乃導此衝突發生之
    原由；被告甲○○高職畢業，非無相當智識程度，卻無視尊
    長倫常及依循法治為維持社會秩序之根本，雖伊曾遭被告乙
    ○○以暴力傷害，理當更知被害者身心苦痛，猶以暴制暴，
    短短於10分鐘前後，對倒臥在地之被告乙○○揮拳踢腿如雨
    下，且盛怒之下，竟因下手過猛、次數極繁致使自己受有右
    手第五掌掌骨骨折之傷害，縱告訴人丙○縱身阻擋，被告甲
    ○○仍兀自攻擊幾無停歇，甚而不計代價執意排除告訴人丙
    ○之阻卻，而對之施暴，足見被告甲○○藐視人性尊嚴，毫
    無憐憫心，惟念及被告甲○○見被告乙○○既經前科判刑執
    行，猶無司法制裁暴戾行為之體認，再度持以工具逞兇，乃
    引發伊全力反擊之動機；雙方每每逾越法制臨界而蹈刑章，
    仍不亟思化解長年恩怨之途，猶恣意以暴力對待方式宣洩內
    心抑鬱，迭經法院勸諭止息紛爭，並懲處罪刑以儆效尤，卻
    一再觸犯法律、棄法治如敝屣，不施以重懲，顯無法收警惕
    之效等一切情狀，而分別論處如主文所示之刑。末查中華民
    國96年罪犯減刑條例於96年7月4日公布，並自96年7月16日
    施行，本件被告犯罪之時間係在96年4月24日以前，所犯合
    於中華民國96年罪犯減刑條例第2條第1項第3款減刑之規定
    ，應依法減其宣告刑2分之1，並諭知易科罰金之折算標準及
    就被告甲○○所犯傷害罪2罪，定其應執行刑，並諭知易科
    罰金之折算標準。
三、扣案木棍1支，係被告乙○○持以犯本罪所用之物，併依法
    宣告沒收之。
據上論結，應依刑事訴訟法第299條第1項前段，刑法第277條第1
項、第47條第1項、第41條第1項前段、第51條第5款、第38條第1
項第2款，刑法施行法第1條之1第1項、第2項前段，中華民國96
年罪犯減刑條例第2條第1項第3款、第7條、第9條、第10條第1項
，判決如主文。
本案經檢察官江金星到庭執行職務。
中　　華　　民　　國　　96　　年　　10　　月　　31　　日
                  刑事第四庭    法　官　王慧娟
上列正本證明與原本無異。
如不服本判決，應於判決送達後十日內向本院提出上訴狀，上訴
書狀依法應敘述具體理由，如未敘述具體理由者，應於上訴期間
屆滿後二十日內補提理由書於本院（均應附繕本）。告訴人或被
害人如對於本判決不服者，應具備理由請求檢察官上訴，其上訴
期間之計算係以檢察官收受判決正本之日期為準。
中　　華　　民　　國　　96　　年　　10　　月　　31　　日
                            　　書記官　黃子祝
附錄法條：
中華民國刑法第277條第1項
傷害人之身體或健康者，處 3 年以下有期徒刑、拘役或 1 千元
以下罰金。
